【裁判字號】    99,監宣,277
【裁判日期】    991005
【裁判案由】    聲請監護宣告等
【裁判全文】
臺灣高雄地方法院民事裁定             99年度監宣字第277號
聲  請  人  乙○○
相  對  人  甲○○
上列聲請人聲請監護宣告事件，本院裁定如下：
    主      文
宣告甲○○（男，民國○○年○○月○○日生、身分證統一編號：
Ｚ000000000號，住高雄縣路竹鄉○○路530 巷19號）為受輔助宣
告之人。
選定聲請人乙○○（男，民國○○年○ 月○ 日生、身分證統一編號
：Ｚ000000000號，住高雄縣路竹鄉○○路530 巷19號）為受輔助
宣告之人之輔助人。
聲請費用新臺幣壹仟元由受輔助宣告之人甲○○負擔。
一、聲請意旨略以：聲請人乙○○係相對人甲○○之弟弟，甲○
    ○平常就是由聲請人照顧，惟甲○○自幼即有重度智能障礙
    ，無法自理日常生活事務，其無法為意思表示或受意思表示
    ，爰聲請鈞院選定聲請人為甲○○之監護人等語。
二、次按對於因精神障礙或其他心智缺陷，致其為意思表示或受
    意思表示，或辨識其意思表示效果之能力，顯有不足者，法
    院得因本人、配偶、四親等內之親屬、最近一年有同居事實
    之其他親屬、檢察官、主管機關或社會福利機構之聲請，為
    輔助之宣告，民法第14條之1 第1 項定有明文。次按，法院
    對於監護之聲請，認為未達民法第14條第1 項之程度，而有
    輔助宣告之原因者，得依聲請或依職權以裁定為輔助之宣告
    ，民法第14條第3 項、民事訴訟法第624 條之3 第1 項亦分
    別定有明文。
三、經查：
  (一)聲請人主張之上開事實，業據其提出高雄縣私立樂安醫院診
    斷證明書、戶籍謄本等件為證，並經本院法官於99年9 月29
    日至高雄縣岡山鎮私立樂安醫院訊問鑑定人蔣榮欽醫師，法
    官當場點呼甲○○姓名三次，甲○○均微笑，可以正確說出
    聲請人為其弟弟，經鑑定人蔣榮欽醫師認為：病患自幼智能
    障礙，99年8 月9 日到院診療，經智能測驗，只有3 、4 歲
    智能年齡，屬於重度智能不足，已達辨識及意思表示之能力
    顯有不足程度等語( 見本院卷99年9 月29日訊問筆錄及附件
    之鑑定書可稽），綜合上情，堪信甲○○非完全不能辨識其
    意思表示之效果，未達應受監護宣告之程度，惟其辨識能力
    顯有不足，從而，聲請人聲請監護宣告，尚屬有間，惟甲○
    ○仍有受輔助之必要，爰依職權以裁定為輔助之宣告。
四、次查，聲請人乙○○為受輔助宣告之人甲○○之弟弟，有戶
    籍謄本附卷可參，且參酌聲請人與受輔助宣告之人甲○○同
    住，認由聲請人乙○○擔任監護人，最能符合受輔助宣告之
    人之最佳利益，爰選定聲請人乙○○為受輔助宣告人甲○○
    之監護人。
五、依民事訴訟法第608 條第1 項，裁定如主文。
中    華    民    國    99    年    10    月    5     日
                            家事法庭法  官  何清富
以上正本證明與原本無異。
主文第一項不得抗告。
其餘如不服本裁定，應於收受裁定後10日內，向本院提出抗告狀
，須按對照提出繕本，並繳納裁判費。
中    華    民    國    99    年    10    月    5     日
                                    書記官  鄧思辰

司法院資訊處製作；財團法人民間司法改革基金會備份。
